【裁判字號】    97,訴,184
【裁判日期】    980306
【裁判案由】    損害賠償
【裁判全文】
臺灣新竹地方法院民事判決               97年度訴字第184號
原      告  乙○○
            甲○○
兼  訴  訟
代  理  人  丙○○
被      告  丁○○
上列當事人間損害賠償事件，經原告提起刑事附帶民事訴訟，由
本院刑事庭裁定移送前來，本院於民國98年2 月20日言詞辯論終
結，判決如下：
    主      文
原告先位之訴駁回。
被告應給付原告新臺幣壹拾壹萬肆仟玖佰陸拾玖元及自民國九十
五年八月四日起至清償日止，按週年利率百分之五計算之利息。
原告其餘之訴駁回。
訴訟費用由被告負擔百分之五，餘由原告負擔。
    事實及理由
甲、程序部分：
壹、按訴狀送達後，原告不得將原訴變更或追加他訴。但請求基
    礎事實同一，或不甚礙被告之防禦及訴訟之終結者，不在此
    限，民事訴訟法第255 條第1 項第2 款、第7 款分別定有明
    文。又所謂請求之基礎事實同一，係指變更或追加之訴與原
    訴之主要爭點有其共同性，各請求利益之主張在社會生活上
    可認為同一或關連，而就原請求之訴訟及證據資料，於審理
    繼續進行在相當程度範圍內具有同一性或一體性，得期待於
    後請求之審理予以利用，俾先後兩請求在同一程式得加以解
    決，避免重複審理，進而為統一解決紛爭者，即屬之。本件
    原告原請求被告給付新臺幣（下同）3,382,065 元（原告附
    帶民事起訴狀原聲明記載為3,381,885 元，惟理由欄中所記
    載損害賠償之項目金額加總為3,382,065 元，嗣於98年1 月
    6 日民事補充理由狀中先位之訴更正為3,382,065 元，此部
    分應為誤載之更正，非訴之變更，附此指明。）及自訴狀送
    達之翌日起至清償日止按年息百分之五計算之利息；嗣於98
    年1 月6 日以書狀提出備位主張請求被害人徐建英因本件車
    禍受傷之損害，並追加備位聲明為：被告應給付原告2,126,
    555 元及自訴狀送達之翌日起至清償日止，按年息百分之五
    計算之利息。經核，原告此項追加之訴與原訴之主要爭點有
    其共同性，而就原請求之訴訟及證據資料，於繼續審理時，
    在相當程度範圍內具有同一性或一體性，堪認為請求之基礎
    事實同一，且對被告就本件訴訟之防禦方法，或本訴訟之終
    結等，均未有所妨礙，原告所為訴之追加，於法應無不合。
    是原告上列訴之變更及追加，與首揭規定相符，應予准許。
貳、本件被告經合法通知，未於最後言詞辯論期日到場，核無民
    事訴訟法第386 條各款所列情形，爰依原告之聲請，准由其
    一造辯論而為判決。
乙、實體部分：
壹、原告起訴主張略以：
一、先位之訴
（一）被告丁○○於93年10月14日上午8 時12分許，無照駕駛車
      牌號碼RI－7527號自用小客車，沿新竹市○○路由南往北
      方向行駛。行經中山路誠泰銀行前，應注意車前狀況，並
      隨時採取必要之安全措施，依當時情形並無不能注意之情
      事，將同向前方正要跨騎上腳踏車的被害人即原告之母徐
      建英撞擊倒在地，導致被害人徐建英人車倒地受有左腿脛
      骨、腓骨骨折之傷害。此亦有本院95年度竹交簡字第634
      號過失傷害事件刑事簡易判決足憑。
（二）被害人徐建英於上揭時地人車倒地受有左腿脛骨、腓骨骨
      折之傷害後，經救護車將受傷之被害人徐建英送國軍新竹
      醫院急診，接受開放性整骨復位術及銅釘內固定手術治療
      ，並以石膏固定。但左腳傷處軟組織壞死，於93年11月3
      日接受清創術及多層皮膚移植手術治療。復因傷口癒合不
      好疑似骨髓炎，需做高壓氧治療，遂於93年11月15日轉往
      三軍總醫院治療。93年11月25日徐建英接受三軍總醫院清
      創術及植皮術，又於93年12月13日接受清創及生物敷料覆
      蓋術。於住院期間骨折疼痛不曾消減，雖患有高血壓、心
      臟病，但沒聽過兩院的醫護人員提起這兩方面有問題，顯
      然控制得宜。93年12月15日下午5 點多，徐建英家屬接獲
      院方通知情況不好轉加護病房，93年12月16日清晨醫生宣
      告急救無效死亡，主因是急性心肌梗塞。
（三）被害人徐建英死亡之主因雖係急性心肌梗塞，惟被害人徐
      建英生前高血壓和心臟病都控制得宜，起居、行動自如，
      經常騎腳踏車上街購物。車禍被撞骨折住院兩個月期間，
      未曾聽醫護人員提及高血壓和心臟病這部分有問題，原告
      主張被害人徐建英是因骨折的劇痛，以及術後復原狀況不
      佳，引發高血壓和心臟病加速死亡。此經原告詢問臺灣醫
      學系教授及成功大學醫學中心醫師均表示疼痛會引發高血
      壓、心臟病這是常識常理並不需有文獻證明。亦有網路資
      料敘明「老年患者骨折后因疼痛、出血和長期臥床等原因
      可使冠心加重，甚至猝死。」，故被害人徐建英之死亡與
      被告侵權行為間具有相當果關係，被告應負過失致人於死
      之損害賠償責任。
（四）對此原告主張賠償項目及範圍，分述如次：
    1.急救救護車費用4,500元。
    2.診療費共24,076元。
    3.醫療器材費: 助行器、馬桶椅、經醫囑滴於紗布上嬰兒油
      、貼傷口用無縫膠帶、固定紗布用透氣膠帶等共6,625 元
      。
    4.看護費用: 由原告丙○○看護，以原告丙○○年薪569,42
      1 元除以一年工作天數241 天＝2,363 元X 照顧天數34天
      合計80,342元。
    5.交通及通訊費包括出院、住院計程車資共180 元，家屬因
      探病、照顧所增加額外的機票、車資、電話卡負擔9,830
      元，合計10,010元。
    6.營養費，因被害人徐建英無法用餐時，以牛奶、麵包補充
      營養之支出共1,002元。
    7.喪葬費包括喪葬費223,700 元，整修墓地30,000元，喪葬
      用花材1,810元，合計255,510元。
    8.精神慰撫金: 三名子女，每人各1,000,000 元，共計3,00
      0,000元。
    以上合計共3,382,065元。
（五）為此，爰依侵權行為之法律關係，訴請被告負損害賠償之
      責任，並先位聲明：（一）被告應給付原告共3,382,065
      元，均自刑事附帶民事起訴狀繕本送達翌日起至清償日止
      ，按年息百分之五計算之利息。（二）訴訟費用由被告負
      擔。
二、備位之訴
（一）如本院認被告之行為不構成過失致人於死之事實時，則被
      告丁○○於93年10月14日上午8 時12分許，無照駕駛車牌
      號碼RI－7527號自用小客車，沿新竹市○○路由南往北方
      向行駛。行經中山路誠泰銀行前，應注意車前狀況，並隨
      時採取必要之安全措施，依當時情形並無不能注意之情事
      ，將同向前方正要跨騎上腳踏車的被害人即原告之母徐建
      英撞擊倒在地，導致被害人徐建英人車倒地受有左腿脛骨
      、腓骨骨折之傷害。原告請求賠償之項目及範圍，分述如
      次：
    1.急救救護車費用 4,500元。
    2.診療費共24,076元。
    3.醫療器材費: 助行器、馬桶椅、經醫囑滴於紗布上嬰兒油
      、貼傷口用無縫膠帶、固定紗布用透氣膠帶等共6,625 元
      。
    4.看護費用: 由原告丙○○看護，以原告丙○○年薪569,42
      1 元除以一年工作天數241 天＝2,363 元X 照顧天數34天
      合計80,342元。
    5.交通及通訊費包括出院、住院計程車資共180 元，家屬因
      探病、照顧所增加額外的機票、車資、電話卡負擔9,830
      元，合計10,010元。
    6.營養費，因被害人徐建英無法用餐時，以牛奶、麵包補充
      營養之支出共1,002元。
    7.喪葬費包括喪葬費223,700 元，整修墓地30,000元，喪葬
      用花材1,810元，合計255,510元。
    8.被害人徐建英非財產上損害2,000,000元。
    以上合計共2,382,065 元。
（二）為此，爰依民法第191 條之2 、第193 條、第195 條、第
      184 條等侵權行為之法律關係，訴請被告負損害賠償之責
      任，並備位聲明：（一）被告應給付原告共2,126,555 元
      ，均自刑事附帶民事起訴狀繕本送達翌日起至清償日止，
      按年息百分之五計算之利息。（二）訴訟費用由被告負擔
      。
貳、被告丁○○經合法通知未到庭，亦未提出任何聲明或陳述。
、本院之判斷
一、先位之訴
（一）被告丁○○於93年10月14日上午8 時12分許，無駕駛執照
      駕駛車牌號碼RI－7527號自用小客車，沿新竹市○○路由
      南往北方向行駛，行經中山路誠泰銀行前，原應注意車前
      狀況，並隨時採取必要之安全措施，依當時情形，並無不
      能注意之情事，適同向前方有徐建英騎乘腳踏車暫時停車
      ，丁○○見狀反應不及，所駕駛之上開自小客車右側撞擊
      被害人徐建英，致徐建英人車倒地而受有左腿脛骨、腓骨
      骨折之傷害。嗣於同年12月16日，徐建英因受傷於國防大
      學國防醫學院三軍總醫院接受治療期間，因急性心肌梗塞
      死亡。而被告丁○○所涉之過失傷害犯行，亦經本院刑事
      庭以95年度竹交簡字第634 號判決判處有期徒刑5 月確定
      ，業據本院調取本院95年度竹交簡字第634 號過失傷害案
      件案卷（內含本院95年度竹交簡字第634 號、95年度交易
      字第71號、新竹地方法院檢察署94年度偵字第2573號、95
      年度偵緝字第194 號等偵查卷），查明屬實，堪信為真。
（二）按汽車行駛時，駕駛人應注意車前狀況，並隨時採取必要
      之安全措施，95年6 月30日修正發佈前道路交通安全規則
      第94條第2 項定有明文。查被告丁○○於上述時地駕車，
      本應注意及遵守上述道路交通安全規則之規定，而系爭肇
      事交岔路口於事故發生當時天候晴、日間自然光線、柏油
      路面乾燥無缺陷、無障礙物、視距良好，並無不能注意之
      情事等情，有道路交通事故調查報告表（一）、（二）及
      現場照片附於上開刑事卷內（94年度偵字第2573號卷第15
      至22頁）可稽，惟被告丁○○竟未注意車前狀況並採取必
      要之安全措施，終釀本件車禍，被告丁○○主觀上有過失
      甚為顯然。且被害人徐建英因該車禍受有左腿脛骨、腓骨
      骨折之傷害，亦有國軍新竹醫院036540號診斷證明書附於
      上揭偵查卷內（94年度偵字第2573號卷第11頁）可按，則
      被害人徐建英之傷害結果與被告丁○○之過失行為間，具
      有相當因果關係，要堪認定。
（三）次按侵權行為之債，須權利受侵害之結果與侵權行為間有
      相當因果關係始能成立，所謂相當因果關係，係以行為人
      之行為所造成的客觀存在事實，為觀察的基礎，並就此客
      觀存在事實，依吾人智識經驗判斷，通常均有發生同樣權
      利侵害結果之可能者，該行為人之行為與損害之間，即有
      因果關係。查：
    1.被害人徐建英於因傷住院期間因急性心肌梗塞死亡等情，
      有國防大學國防醫學院三軍總醫院072884號診斷證明書（
      94年度偵字第2573號卷第13頁）以及國防大學國防醫學院
      三軍總醫院94年6 月15日集逵字第0940010976號函（94年
      度偵字第2573號病歷表卷中）可按。惟被害人徐建英於94
      年10月14日車禍所受傷害為左腿脛骨、腓骨骨折，而其於
      受傷害前即有高血壓合併冠心症，一直服用心臟病藥物，
      因車禍左下肢受傷合併慢性潰瘍，在接受高壓氧氣治療，
      因突發性心肌梗塞死亡等情，亦有國防大學國防醫學院三
      軍總醫院上揭函、病歷紀錄及國軍新竹醫院病歷紀錄可資
      憑證，是依被害人徐建英於車禍發生前即有心臟病史、當
      日車禍受傷部位係在左下肢、其係於93年12月16日因急性
      心肌梗塞死亡等情，已難認被害人徐建英死亡結果與本件
      車禍有何因果關係存在。
    2.原告主張被害人徐建英是因骨折的劇痛，以及術後復原狀
      況不佳，引發高血壓和心臟病加速死亡云云，惟經本院將
      被害人徐建英病歷表送請國立臺灣大學醫學院附設醫院鑑
      定結果為：依被害人徐建英於國軍新竹醫院就診之病歷（
      包括門診及以往之急診就診記錄），其原本即有高血壓，
      血壓平時大抵維持在160/94至190/100mmHg 之間，且有時
      高至20 0-220/130-140mHg 而發生頭痛、暈眩情形，顯示
      血壓控制並不理想。此外，被害人徐建英在此次車禍骨折
      前，於91年所做之心電圖顯示有左心室前壁及下壁陳舊性
      心肌梗塞，且曾因胸悶至急診就診，顯示原本即有冠狀動
      脈心臟病，在此情況下，再次發生急性心肌梗塞之機率著
      實不低。然被害人徐建英自93年10月14日因車禍骨折住院
      ，中間歷經轉院治療、開刀補皮等醫療處置，延而至同年
      12月9 日發生胸痛時，護理記錄中被害人徐建英主訴傷口
      或骨折處疼痛之情形已不多見，至12月15日發生不穩定型
      心絞痛乃至心肌梗塞時，期間亦未著墨傷口之疼痛，因此
      若欲判定此次急性心肌梗塞係因骨折之疼痛引發，由時序
      上觀之似無直接因果關係之證據，此有國立臺灣大學醫學
      院附設醫院96年8 月16日校附醫秘字第0960002576號函可
      按（本院卷第68、69頁）。是依上揭臺灣大學醫學院附設
      醫院鑑定結果，亦無法認定被害人徐建英因急性心肌梗塞
      死亡與上揭被告丁○○車禍過失行為所造成被害人徐建英
      之左腿脛骨、腓骨骨折傷害具有因果關係，是即無法將被
      害人徐建英因急性心肌梗塞死亡之結果歸責於上揭被告車
      禍過失行為。既然無法認定被害人徐建英死亡結果係因上
      揭被告丁○○車禍過失行為所造成，依上揭法律意旨，則
      原告先位之訴依據侵權行為法律關係請求被告丁○○賠償
      因被害人徐建英死亡之結果所造成之損害即無法律上理由
      ，應予駁回。
二、備位之訴
（一）被告丁○○於93年10月14日上午8 時12分許，無駕駛執照
      駕駛車牌號碼RI－7527號自用小客車，沿新竹市○○路由
      南往北方向行駛，行經中山路誠泰銀行前，原應注意車前
      狀況，並隨時採取必要之安全措施，依當時情形，並無不
      能注意之情事，適同向前方有徐建英騎乘腳踏車暫時停車
      ，丁○○見狀反應不及，所駕駛之上開自小客車右側撞擊
      被害人徐建英，致徐建英人車倒地而受有左腿脛骨、腓骨
      骨折之傷害。而被告丁○○於上述時地駕車，本應注意及
      遵守上述道路交通安全規則之規定，並無不能注意之情事
      竟未注意車前狀況並採取必要之安全措施，終釀本件車禍
      ，被告丁○○主觀上有過失甚為顯然。且被害人徐建英因
      該車禍受有左腿脛骨、腓骨骨折之傷害，則被害人徐建英
      之傷害結果與被告丁○○之過失行為間，具有相當因果關
      係，等情已認定如上。
（二）按因故意或過失不法侵害他人權利者，負損害賠償責任；
      汽車、機車或其他非依軌道行駛之動力車輛，在使用中加
      損害於他人者，駕駛人應賠償因此所生之損害；再不法侵
      害他人之身體或健康者，對於被害人因此喪失或減少勞動
      能力或增加生活上之需要時，應負損害賠償責任。民法第
      184 條第1 項前段、第193 條第1 項分別定有明文。經查
      ：被害人徐建英為原告三人之母而被告丁○○因上揭過失
      駕車行為肇致本件車禍，並因而致被害人徐建英受有上開
      傷害，已如前述，則原告依據繼承關係及上開規定，請求
      被告賠償被害人徐建英所受之損害，自屬有據。茲就原告
      請求之各項損害及金額是否允當，分別審核論述如後：
    1.醫療費用部分：原告主張被害人徐建英因本件車禍住院治
      療共計支出醫療費用24,076元，並提出國軍新竹醫院醫療
      費用收據4 紙、三軍總醫院醫療費用收據2 紙（以上均影
      本）在卷可按，而上揭醫療收據上所記載住院、診療期間
      均在國軍新竹醫院036540、038154號診斷證明書及三軍總
      醫院072884號診斷證明書所記載93年10月14日至26日、93
      年10月29日至11月15日、93年11月15日至12月16日之間，
      堪認與本件被害人徐建英所受車禍相關，此部分自應准許
      。
    2.急救救護車費用：原告主張被害人徐建英因本件車禍住院
      而支出救護車費用4,500 元部分，依據原告所提出民安救
      護車中心所出具之收據以觀，時間為93年11月15日，地點
      自新竹至臺北三總，即與上揭被害人於93年11月15日轉院
      至三軍總醫院治療一節相符，再以當時被害人徐建英所受
      左腿脛骨、腓骨骨折術後、左腳軟骨組織壞死及疑似骨髓
      炎之情形而言，此救護車費用顯係醫療及生活上之必要，
      故原告此部分之請求應予准許。
    3.醫療器材費用：原告主張被害人徐建英因本件車禍受傷而
      購買使用助行器、馬桶椅部分，經核助行器部分，依據國
      軍新竹醫院036540號診斷證明書中已載明「於93年10月14
      日接開放性骨折復位術及鋼釘固定手術治療，石膏固定，
      助行器輔助使用」，是顯然助行器係醫療上所需，故此部
      分支出1,050 元，有長騰醫療儀器行93年10月24日發票（
      影本）1 紙可按，此部分請求應予准許。另外關於原告所
      主張馬桶椅、經醫囑滴於紗布上嬰兒油、貼傷口用無縫膠
      帶、固定紗布用透氣膠帶以及原告所提出發票上所載熱電
      毯等均與被害人徐建英所受骨折等傷害醫療及術後復健生
      活相關且有必要，此部分費用共計3,999 元，有發票共4
      紙在卷可按，亦應予准許。至於原告另提出購買血壓計金
      額1,576 元之發票1 紙部分，由於該發票簽立之日期為93
      年12月24日，已在被害人徐建英死亡之後，且原告記載「
      原告丙○○量血壓計」，此部分之費用，顯然與被害人徐
      建英因本件車禍所受左腿脛骨、腓骨骨折之傷害間無因果
      關係，此部份請求不應准許。
    4.看護費部分：
    (1)按親屬代為照顧被害人之起居，固係基於親情，但親屬看
      護所付出之勞力並非不能評價為金錢，雖因二者身份關係
      而免除被害人之支付義務，惟此種基於身份關係之恩惠，
      自不能加惠於加害人。故由親屬看護時雖無現實看護費之
      支付，仍應認被害人受有相當於看護費之損害，得向被告
      請求賠償，始符公平原則。
    (2)原告主張被害人徐建英於受傷住院後，由原告丙○○看護
      照料共34日，主張看護費用每天2,363 元，看護費用共計
      80,342元等語，並經原告丙○○提出南華大學人事室出具
      原告丙○○93年度請假狀況表在卷可按，又本院審酌被害
      人徐建英因本件車禍受有左腿脛骨、腓骨骨折等傷害，行
      動不便，需以助行器輔助使用等情，應認被害人徐建英自
      93年10月14日至26日、93年10月29日至12月16日住院期間
      須仰賴看護人員全日照護之必要，且依上揭法律意旨，由
      被害人徐建英親屬看護時雖無現實看護費之支付，仍應認
      被害人徐建英受有相當於看護費之損害，得向被告請求賠
      償。而經核原告所請求之看護費用計算標準亦未超出被害
      人徐建英就醫地區之一般看護費用收取標準，則原告主張
      被告應賠償被害人徐建英於前開住院期間看護費用共80,3
      42元等情，堪可採信，應予准許。
    5.營養費部分：原告主張因被害人徐建英無法用餐時，以牛
      奶、麵包補充營養之支出共1,002 元，經核原告提出發票
      8 紙，均載明購買品名為麵包、牛奶類商品，發票日期均
      在被害人徐建英93年10月14日至12月16日住院期間，是原
      告此部分之主張應堪採信，而被害人徐建英住院期間所需
      營養食物之支出應與被害人徐建英所受車禍傷害之復健相
      關，故原告此部分請求應予准許。
    6.交通及通訊費包括出院、住院計程車資共180 元，家屬因
      探病、照顧所增加額外的機票、車資、電話卡負擔9,830
      元，合計10,010元部分：
    (1)按損害賠償之債之成立，其損害之發生與有責原因事實具
      有相當因果關係，所謂相當因果關係，係指無此事實，雖
      不必生此結果，但有此事實，按諸一般情形，通常均可能
      發生此結果者而言。
    (2)查原告主張交通及通訊費包括出院、住院計程車資共180
      元，家屬因探病、照顧所增加額外的機票、車資、電話卡
      負擔9,830 元，合計10,010元部分而言，顯然與被告上揭
      過失駕車行為肇致本件車禍，並因而致被害人徐建英受有
      左腿脛骨、腓骨骨折傷害間並無相當因果關係之關連，上
      揭費用支出，並非因被害人徐建英受有之上揭傷害直接所
      致。而原告等所支出交通及通訊費包括出院、住院計程車
      資、家屬因探病、照顧所增加額外的機票、車資、電話卡
      費用，亦非侵害原告之權利，僅係純粹經濟上之損失，是
      原告此部分之支出請求，於法不得准許。
    7.喪葬費（包括喪葬費223,700 元，整修墓地30,000元，喪
      葬用花材1,810 元），合計255,510 元部分：由於被害人
      徐建英因急性心肌梗塞死亡結果與上揭被告丁○○車禍過
      失行為所造成被害人徐建英之左腿脛骨、腓骨骨折傷害間
      不具有因果關係，則原告等請求被害人徐建英死亡所支出
      合計255,510 元之喪葬費之損害，即與上揭被告丁○○車
      禍過失行為間無相當因果關係，是原告此部分之支出請求
      ，依法亦不得准許。
    8.原告請求被害人徐建英非財產上損害共2,000,000 元云云
      ，惟按不法侵害他人之身體、健康、名譽、自由、信用、
      隱私、貞操，或不法侵害其他人格法益而情節重大者，被
      害人雖非財產上之損害，亦得請求賠償相當之金額。其名
      譽被侵害者，並得請求回復名譽之適當處分。前項請求權
      ，不得讓與或繼承。但以金額賠償之請求權已依契約承諾
      ，或已起訴者，不在此限，民法第195 條第1 、2 項亦有
      明文。查：被害人徐建英已於93年12月16日死亡等情，有
      原告提出死亡證明書影本1 紙可按。惟原告等係於95年7
      月18日提起本件附帶民事訴訟請求，此有刑事附帶民事訴
      訟狀上本院收文章可按，則原告係於被害人徐建英死亡之
      後，依上揭民法第195 條之規定，就被害人徐建英就因被
      告丁○○過失行為肇致本件車禍侵害身體法益之非財產上
      損害賠償起訴請求，於被害人徐建英生前並未就此部分起
      訴或依契約承諾，則依上揭法律意旨此部份已不得繼承由
      原告等請求，是原告此部分非財產上損害請求，依法不得
      准許。
    9.綜上所述，原告所得請求損害賠償數額共計114,969 元（
      即24076 ＋4500＋5049＋80342 ＋1002＝114969）。
（三）綜上所述，原告本於侵權行為及繼承之法律關係，請求被
      告賠償原告114,969 元，及自起訴狀繕本送達被告之翌日
      即自95年8 月4 日起，至清償日止，按年息百分之五計算
      之利息，為有理由，應予准許。逾此範圍之請求，尚乏依
      據，應予駁回。
三、本件事證已臻明確，兩造其餘主張及舉證，經審酌與判決結
    果尚不生影響，均不另論述，併予敘明。
四、結論：本件原告之先位之訴無理由，備位之訴為一部有理由
    ，一部無理由，依民事訴訟法第79條、第85條第1 項前段，
    判決如主文。
中    華    民    國    98    年     3    月     6    日
                  民事第二庭    法  官  方鴻愷
以上正本係照原本作成。
如對本判決上訴，須於判決送達後20日內向本院提出上訴狀。
中    華    民    國    98    年     3    月    13    日
                                書記官  鍾佩芳


司法院資訊處製作；財團法人民間司法改革基金會備份。
